【裁判字號】    94,交上易,639
【裁判日期】    950118
【裁判案由】    公共危險
【裁判全文】
臺灣高等法院臺南分院刑事判決  九十四年度交上易字第六三九號
上訴人
即被告  甲○○
上列上訴人因公共危險案件，不服臺灣臺南地方法院九十四年度
易字第九０三號中華民國九十四年十一月九日第一審判決（起訴
案號：臺灣臺南地方法院檢察署九十四年度偵緝字第八三二號）
，提起上訴，本院判決如下：
    主    文
上訴駁回。
    事    實
一、甲○○前於民國（下同）九十年間因過失傷害案件，經本院
    判處有期徒刑二月確定，於九十一年一月二十八日易科罰金
    執行完畢。明知酒後開車易生危險，竟於民國（下同）九十
    三年六月七日晚上七時二十分許，在臺南縣新市鄉三舍村六
    號友人住處飲用啤酒一千五百西西，已達不能安全駕駛動力
    交通工具之程度，仍騎乘車號QN9-636號輕型機車，沿臺南
    縣新市鄉○○村○○○○○道慢車道，由北往南方向行駛，
    於晚上七時四十五分許，途經臺南縣新市鄉三舍村五號前，
    設有閃光黃燈之交岔路口，理應注意機車駕駛人，飲用酒類
    後，其吐氣所含酒精濃度超過每公升零點二五毫克以上者，
    不得駕車，且行經設有閃光黃燈之交岔路口，應減速慢行，
    並應注意車前狀況，隨時採取必要之安全措施，又依當時天
    候陰雨、夜間有照明、村里道路、柏油路面濕潤、道路上未
    有任何障礙物、視距良好，客觀上無不能注意之情事，竟因
    不勝酒力導致車輛操控能力變差，又疏未注意減速慢行及車
    前狀況，致與乙○○駕駛車號N7-5231號自小客車（該車沿
    同鄉三社村五號旁無名巷由西向東行駛，行經設有閃光紅燈
    之交岔路口，支線道車未讓幹道車先行）發生碰撞，致其機
    車車前飾板受損，並受有頭部外傷，乙○○小客車則左側車
    頭受損（乙○○所受之傷害乃與涂文菊發生交通事故所致，
    簡易判決處刑書誤載為與甲○○發生交通事故而生）。經警
    據報前往現場處理，將甲○○送醫治療，嗣於同日晚上九點
    十三分許測得甲○○呼氣測試酒精濃度為每公升零點二二毫
    克，換算甲○○於本件交通事故發生時呼氣測試酒精濃度為
    每公升零點二六八六毫克，且於警方進行詢問時進行觀察，
    甲○○有多話之現象，並於詢問完畢後有脫肛、昏睡、叫喚
    不醒之情形。
二、案經臺南縣警察局善化分局報告臺灣臺南地方法院檢察署檢
    察官起訴。
    理    由
一、訊據被告甲○○固不否認服用酒類後，與乙○○間發生車禍
    等情事，惟矢口否認有不能安全駕駛動力交通工具犯行，辯
    稱：雖有喝酒，但仍可駕駛，案發昏睡，係因貧血關係云云
    。
二、經查：
(一)上揭被告於九十三年六月七日晚上七點二十分許，於友人住
    處飲用臺灣啤酒一千五百西西後，騎乘前開機車行駛於道路
    上，於晚上七點四十五分即發生本件交通事故，於晚上九點
    十三分進行呼氣測試，呼氣酒精濃度為每公升零點二二毫克
    事實，迭據被告於警訊、偵查、原審及本院審理時供承不諱
    ，並有台南縣警察局善化分局製作之道路交通事故現場圖、
    道路交通事故調查表(一)(二)、道路交通事故當事人酒精測定紀
    錄表在卷可稽。
(二)被告於晚上九點十三分進行呼氣測試，呼氣酒精濃度為每公
    升零點二二毫克，進行呼氣酒精濃度測試之時間，距交通事
    故發生時已逾一小時又二十八分，離其飲酒結束開始駕駛時
    更達一時又五十三分，茲依國內外文獻所示，飲酒結束後約
    二十七至七十八分鐘，平均五十二分鐘，酒精於人體吸收階
    段達最大值後，方開始消退，此有公訴人提出之臺灣臺南地
    方法院檢察署法醫室依一九九八年DiMaio/Dana出版的Foren
    sic Pathology中第二三三頁所出具之呼氣及血液酒精濃度
    代謝速率說明資料一份在卷可參，至於何時為人體吸收之最
    大值，乃鑑於每人之體質、飲酒頻率、酒量、對酒精之敏感
    等而有不同，查被告於本院審理時供承其很少飲酒，酒量不
    好乙節，足徵其因極少飲酒，相較於一般高頻率飲用酒類或
    酒量好之人而言，其對與酒精更易敏感而吸收，因此，依據
    前開平均吸收最大值之時間以及消退率加以推算，被告於本
    件交通事故發生時之呼氣酒精濃度至少為每公升零點二六八
    六公升，計算方式為：「（88《分鐘，測試與飲酒結束之時
    間差》-52《分鐘》）×0.081《男性平均酒精消退率》÷60
    《分鐘》＋0.22《酒測值》＝0.2686」，依前開說明，呼氣
    酒精濃度超過每公升零點二五毫克者，業已造成被告具有複
    雜技巧障礙以及駕駛能力變壞之現象，肇事率比未飲酒時高
    二倍至明。
(三)被告於警訊時自承其於交通事故發生前，距離乙○○所駕駛
    之N7-5231號自小客車約三公尺處即發現，因煞車不及，致
    與之發生碰撞等語（見警卷第二頁），因被告於製作警訊筆
    錄時，乃本件交通事故發生當日晚上九時四十七分起至十時
    二分許製作完畢，當時被告對於交通事故發生之原因、道路
    狀況最為清晰，而具有相當之可信性，且觀之前開道路交通
    事故現場圖所示，前開自小客車發生撞擊後停止之位置，距
    離被告行向之交岔路口邊緣尚有一點八公尺（見警卷第三頁
    ），換言之，被告尚未通過前開設有閃光黃燈之交岔路口前
    ，既已發現前開自小客車，即無因道路旁貨櫃屋擋住視線之
    障礙事由存在，足證被告於原審翻異前詞辯稱：因貨櫃屋阻
    擋視線，發生交通事故前並未發現前開自小客車云云，顯係
    卸責之詞，不足採信。被告既已發現乙○○駕駛之小客車，
    被告自應減速或閃躲等，卻仍未及採取上開安全措施，益證
    被告確實有因服用酒類後，影響其判斷力與注意力。
(四)又據證人即台南縣警察局善華分局車禍處理小組警員，即本
    件測試酒精濃度之警員張立生於原審證稱：「（甲○○的測
    試時間是九點十三分，為何乙○○的酒測時間為八點二十八
    分？）我們先處理交通事故，因為乙○○留在現場，我們就
    先對他進行測試，他說對方有喝酒，所以我們才趕到醫院對
    被告測試酒精濃度。」「（觀察結果『多話』是以何作標準
    ？）這是主觀的標準，我們認定是若我們沒有問他，但他會
    主動詢問我們，我們就會勾『多話』」「（當時被告問你哪
    些話，讓你覺得被告多話？）我不記得」「（多話只是你們
    例行性勾列的的方式？）我們真的有就個案作鑑定」「（另
    外用寫『昏睡、叫不醒』是以什麼作標準？）後來我有通知
    乙○○過來作筆錄，被告的筆錄是另一個同事做的，我比較
    慢做完筆錄，我做完筆錄後就發現被告趴在桌上，叫不醒，
    當時被告還有另一個朋友在現場，我們用力搖了被告三、五
    分鐘，被告才醒過來，一醒過來，我們將被告攙扶起來，就
    發現被告昏昏的，地上濕濕的有糞便殘留」「（本件呼氣沒
    有超過零點二五，為何要移送？）規定是以觀察的標準，我
    們觀察被告的狀況，若是有多話的情形，就會認定，對他駕
    駛能力有影響」等語明確，並有刑法第一百八十五條之三案
    件測試觀察紀錄在卷可憑，可證被告於本件交通事故發生當
    時，因為呼氣確有酒氣，與其發生碰撞之乙○○方可能發現
    酒味，且於警察進行測試、詢問時，被告呈現多語之現象，
    核與一般人飲用酒後呼出酒精濃度每公升零點二五至零點五
    毫克所呈現之狀況一致，此有公訴人提出之呼出氣體內含酒
    精濃度與血液中酒精濃度及呈現症狀之關係附卷可按，足以
    證明被告於確有因服用酒類而影響其注意力及判斷力，達於
    不能安全駕駛動力交通工具之程度。
(五)至被告雖提出財團法人台灣基督長老教會新樓醫院診斷證明
    書一份，證明其因本件交通事故而受有創傷性腹內出血併脾
    臟撕裂傷，而於交通事故發生後翌日即九十四年六月八日急
    診入院云云，然前開證人於原審證稱：「（發生車禍之後，
    被告是何部位受傷？）頭部有裂傷，有縫」「（製作《筆錄
    》酒測時，被告有無說他頭部傷口很痛？）沒有」、「（你
    的同事製作完筆錄，被告是否昏倒或是想睡覺？）他是想睡
    覺」等語無訛，查被告於警察訊問約二十分鐘期間，均無表
    示頭痛之情形，而由其提出之前開診斷證明書，足見其頭部
    所受之傷害，並無導致被告昏倒之情形，反之，依前開刑法
    第一百八十五條之三案件測試觀察紀錄表及證人張立生前開
    證述，可證被告因飲用酒類後，不勝酒力而昏睡，確實足以
    被告駕駛動力交通工具之能力至為灼然。
(六)綜上所述，被告於本件交通事故發生當時，其呼氣酒精濃度
    扣除人體吸收最大值所需時間後，再依一般男性平均酒精消
    退率計算，推論當時呼氣酒精濃度至少為每公升零點二六八
    六毫克，另參以觀察被告於警察進行測試、詢問時，均呈現
    多語之現象，且於訊問完畢後脫肛並昏睡覺喚不醒之狀態，
    再者被告騎乘機車行經設有閃光黃燈號誌交岔路口，理應減
    速慢行，並注意車前狀況，而當時並無不能注意之情形，於
    本件交通事故發生前，即已發現乙○○駕駛之前開自小客車
    ，猶無法採取正確之減速、閃避等安全措施，而與乙○○所
    駕駛之自小客車發生碰撞，經臺灣省台南區車輛行車事故鑑
    定委員會鑑定結果，被告應負次要肇事因素，有該會九十四
    年二月二十三日鑑定意見書一份在卷可考。益證被告於本件
    交通事故發生當時，確因服用酒類已達不能安全駕駛之程度
    ，被告前開所辯，均不可採。本件事證明確，被告犯行足堪
    認定。
三、核被告所為，係犯刑法第一百八十五條之三服用酒類致不能
    安全駕駛動力交通工具而駕駛罪。按「過失犯應否構成累犯
    ，上訴論旨加以爭執，惟按刑法第四十七條既無排斥過失犯
    之規定，自同樣有其適用，蓋受刑之執行完畢，復再犯罪，
    足見習於為惡，過失犯亦為惡性之表現，在解釋上當無不能
    成立累犯之理。」（最高法院七十二年度台上字第三六一五
    號判決要旨參照）。被告於九十年間因過失傷害案件，經本
    院判處有期徒刑二月確定，於九十一年一月二十八日易科罰
    金執行完畢等情，有臺灣高等法院被告全國前案紀錄表附卷
    可憑，於五年內再犯本件有期徒刑以上之罪，應論以累犯，
    並加重其刑。原審審酌被告酒後駕車嚴重危及行車安全，於
    交通事故發生時之呼氣酒精濃度推算為每公升零點二六八六
    毫克，受有頭部外傷，對車禍應負次要過失責任，被害人乙
    ○○僅自小客車左前車頭部位受損，未受身體或健康之傷害
    ，雙方已達成和解，有和解書一紙在卷可憑，及犯後一再飾
    詞狡辯等一切情狀，適用刑法第一百八十五條之三、第四十
    二條第二項、第四十七條、罰金罰鍰提高標準條例第二條，
    量處罰金參萬元，並諭知如易服勞役以銀元參佰元折算壹日
    ，以資懲儆。本院經核原判決認事用法，均無不合，量刑亦
    屬妥適。被告上訴意旨，指摘原判決量刑過重，為無理由，
    應予駁回。
四、據上論斷，應依刑事訴訟法第三百六十八條，判決如主文。
本案經檢察官江守權到庭執行職務。
中    華    民    國    95    年    1     月    18    日
            刑事第一庭審判長法官  黃  崑  宗
                            法官  王  明  宏
                            法官  蔡  長  林
以上正本證明與原本無異。
不得上訴。
                          書記官  李  培  薇
中    華    民    國    95    年    1     月    19    日
附錄本案論罪科刑法條全文：
刑法第一百八十五條之三（重大違背義務致交通危險罪）：
  服用毒品、麻醉藥品、酒類或其他相類之物，不能安全駕駛動
力交通工具而駕駛者，處一年以下有期徒刑、拘役或三萬元以下
罰金。


司法院資訊處製作；財團法人民間司法改革基金會備份。
